【裁判字號】    95,交聲,73
【裁判日期】    951122
【裁判案由】    違反道路交通管理處罰條例聲明異議
【裁判全文】
臺灣臺東地方法院交通事件裁定          95年度交聲字第73號
原處分機關  交通部公路總局高雄區監理所臺東監理站
異  議  人  乙○○
即受處分人
上列異議人即受處分人因違反道路交通管理處罰條例案件，對於
交通部公路總局高雄區監理所臺東監理站中華民國95年6月26日
東監違字第裁81—T00000000號所為之裁決處分 (原舉發案號：
東警交字第T00000000號)，聲明異議，本院裁定如下：
    主  文
原處分撤銷。
乙○○汽車駕駛人超車時，在前行車之右側超車，處罰鍰新臺幣
壹仟貳佰元，並記違規點數壹點。
    理  由
一、原處分意旨略以：異議人即受處分人 (以下稱異議人)乙○
    ○於民國95年5月9日上午7時35分許，駕駛車牌號碼S8-9323
    號自小客車沿臺9線由臺東縣臺東市往鹿野方向行駛，行經
    臺9線鹿鳴橋北端，因右側超車之違規事實，為臺東縣警察
    局關山分局延平派出所執勤員警依道路交通管理處罰條例第
    47條第3款當場製單舉發。案移原處分機關，經原處分機關
    認異議人確有前述違規行為，於95年6月26日依道路交通管
    理處罰條例第47條第3款裁處異議人罰鍰新臺幣 (下同)1,20
    0元之處分等語。
二、異議意旨略以：異議人當日行經該路段，因該路段車多且車
    行緩慢，異議人欲至右前方路邊全家便利商店停車購物，故
    於行車出鹿鳴橋後，即變換車道至慢車道，後見東速車廠前
    有員警攔檢，即減慢車速接受攔檢。停車後出示證件，值勤
    員警未告知違規事項即開單舉發，且初稱路肩超車，經異議
    人指正並未行駛路肩，亦無所謂超車情事後，執意開具與事
    實不符之右側超車舉發單，為此具狀聲明異議，請求撤銷原
    處分云云。
三、按汽車駕駛人超車時，在前行車之右側超車，或超車時未保
    持適當之間隔，或未行至安全距離即行駛入原行路線者，處
    1,200元以上2,400元以下罰鍰，道路交通管理處罰條例第47
    條第3款定有明文 (本條業於94年12月28日修正公布，並經
    行政院定自95年7月1日起施行，惟法定罰鍰並未變更)；又
    汽車駕駛人有前開規定之情形者，除依該條處罰鍰外，並予
    記違規點數1點，同條例第63條第1項第3款復有明文 (本條
    亦於94年12月28日修正公布，並經行政院定自95年7月1日起
    施行，惟前開規定仍屬該條第1項第1款之法定記點要件並未
    變更)。次按交通違規事件之裁罰，性質上屬於交通行政主
    管機關本於職權就公法上具體事件所為之決定而對外直接發
    生法律效果之單方行政行為，本質上係屬行政罰而非刑罰，
    關於其新舊法之適用，雖該條例本身未設有法律變更比較之
    規定，惟參照94年2月5日公布施行之行政罰法，其第1條、
    第5條分別規定：「違反行政法上義務而受罰鍰、沒入或其
    他種類行政罰之處罰時，適用本法。但其他法律有特別規定
    者，從其規定」、「行為後法律或自治條例有變更者，適用
    行政機關最初裁處時之法律或自治條例。但裁處前之法律或
    自治條例有利於受處罰者，適用最有利於受處罰者之規定」
    ，及該條所規定之裁處，依最高行政法院89年9月13日89年
    度9月份第1次庭長法官聯席會議決議意旨針對稅捐稽徵法第
    48條之3相類規定之解釋，係包括訴願、再訴願及行政訴訟
    之決定或判決而言。查道路交通管理處罰條例所規定之罰鍰
    、記點之裁罰，本屬行政罰之性質 (參照上開行政罰法第1
    條、第2條將罰鍰、記點處分均定為行政罰)，因此，經比較
    新、舊法適用結果，修正後法律並無更為不利於行為人之情
    形，故本件應適用修正後即行政機關裁處時法律規定處罰，
    合先敘明。
四、經查：
(一)本件異議人乙○○於95年5月9日上午7時35分許，駕駛車牌
    號碼S8-9323號自小客車沿臺9線由臺東縣臺東市往鹿野方向
    行駛，行經臺9線鹿鳴橋北端後，因右側超車，為臺東縣警
    察局關山分局延平派出所執勤員警以違反道路交通管理處罰
    條例第47條第3款規定，予以製單舉發之情，有東警交字第
    T00000000號舉發違反道路交通管理事件通知單在卷可稽。
(二)而道路交通管理處罰條例所處罰之右側超車行為，係指在前
    行車右側超越前行車而言，是行為人只須自前行車之右側有
    超越之行為，即足構成該條例第47條第3款而得加以處罰，
    至超車前之行車動向如何則非所問。本件異議人雖以前詞置
    辯，惟證人即當日執行勤務舉發本違規事件之臺東縣警察局
    關山分局延平分駐所警員甲○○於本院調查時到庭具結證稱
    ：「 (開立罰單經過情形為何？)95 年5月9日在臺東縣鹿野
    鄉鹿鳴橋北端有所長及我還有另一警察同仁一共3個人執行
    早上6點到8點交稽勤務，當時是7點30分左右，看到一部自
    小客車即異議人所駕駛車輛，經過鹿鳴橋後從右側超車，看
    到前方車陣很長，就駛回原車道，前進十幾公尺之後又再右
    側超車一次，他駛入我們交通椎引導車道內，擺放交通椎離
    我們交稽處有30公尺之遠，約每5公尺放一個交通椎，他開
    入交通椎車道之後，經過第一個交通椎後又駛回其原車道內
    ，當時我們看到此情，認為險象環生於是攔下異議人，告知
    其違規事項。」、「 (據你所述異議人已駛回內側車道，如
    何攔檢？)當時車陣之車速很慢，我們另一個同事直接走到
    慢車道以指揮棒指揮異議人的車子，請他開到旁邊。」、「
    (當時你們在執行勤務的位置在何處？)臺9線357公里以北70
    0公尺處。」、「 (如果當時車子很多，車速又很慢，如何
    開回原車道？)我覺得他是在趕時間，看到有縫隙就切進去
    。」、「 (你們如何判斷他是右側超車？)因他超越前方的
    車輛，該路段是禁止超車，也有警告標誌，他從慢車道右側
    再駛入原車道。」等語 (見本院95年10月11日訊問筆錄第2
    頁至第4頁)。衡之證人甲○○為依法執行職務之警察，其執
    行公務時，本身即受有行政懲處責任之監督，且其到庭具結
    作證，更係以刑事責任擔保其證言之真實性，又其與異議人
    間未有任何怨隙，且係毫不相識之人，衡情當無自陷偽證罪
    而構詞誣賴異議人，或是虛構違規事實以陷害異議人之理。
    故證人之上開證述內容，以及其所記錄舉發之本件違規事實
    ，經核應無不可採信之處。
(三)再者，交通警察製單舉發違反道路交通管理處罰條例所列之
    違規事實，本質上為行政處分，係公務員基於職務上之權力
    ，依法就特定之具體事件所為之具公法上效果之單方面行政
    行為，基於公務員為公法上行為具有公信力之原則，該行政
    行為當可被推定為真正，其據以依法處分之事實認定亦為正
    確無誤。本此公信原則，乃立法者賦予行政機關制定違反道
    路交通事件統一裁罰標準及處理細則，使執勤警員得當機處
    分以達其維護交通秩序、安全之行政目的。若謂公務員一切
    行政行為均需預留證據以證其實，則國家行政勢必窒礙難行
    ，據此，刑事訴訟法就犯罪證據有關之規定中，與屬行政秩
    序罰之交通違規裁罰本質不合之部分，自不在準用之列。本
    件經本院當庭勘驗證人甲○○所提出該日攔檢異議人後當場
    錄製之錄音帶及本院命其製作之錄音譯文後，異議人坦認該
    錄音內容確為其該日與甲○○之談話內容，譯文內容與錄音
    帶內容相符 (見本院95年10月11日訊問筆錄第4頁至第5頁)
    ，而觀諸卷附錄音譯文內容，證人甲○○於攔檢後即向異議
    人表示有右側超車之事實，異議人一開始迭稱「因不知道前
    面有什麼狀況，才把車道切過來」等語，其後見甲○○不為
    所動，始改稱係為至稽查地點前方之全家便利商店購物而變
    換車道等語，並未見異議人所辯稱證人甲○○未告知違規事
    項即開單舉發之情事，且益足徵異議人辯稱係為至全家便利
    商店購物而變換車道之詞顯屬事後卸責之詞，自不足採。是
    本件異議人既未就其所主張執勤員警之舉發有誤乙節提出相
    關證據以供調查，本院亦查無任何證據足資證明執勤員警有
    捏造事實違法取締之情事存在，則執勤警員本其維護交通秩
    序、安全職責所為之舉發，自應受到合法、正確之推定。而
    異議人之違規行為既經證人甲○○證述明確，且其所述內容
    並無何矛盾或違背經驗法則之處，自得為本院判斷之依據。
    因之，異議人於前述時、地，駕駛上開自小客車有右側超車
    之違規行為，應可認定。
五、綜上，異議人確有於前述時、地，右側超車之違規事證明確
    。原處分機關據以援引首揭道路交通管理處罰條例第47條第
    3款之規定，裁處異議人罰鍰1,200元，自屬有據，異議人執
    上開事由指摘原處分不當，求予撤銷，固非可採，惟原處分
    機關漏未依道路交通管理處罰條例第63條第1項第3款規定，
    併記異議人違規點數1點，仍有未合，原處分既有違誤，仍
    應由本院將原處分撤銷，改諭知異議人罰鍰1,200元，併記
    違規點數1點，以資適法。
六、依道路交通案件處理辦法第20條，裁定如主文。
中    華    民    國    95    年    11    月    22    日
                  交通法庭    法  官  簡芳潔
以上正本證明與原本無異。
如不服本裁定，應於裁定送達後5日內向本院提出抗告狀（須附
繕本）。
「切勿逕送上級法院」
                              書記官  陳美鄉
中    華    民    國    95    年    11    月    27    日


司法院資訊處製作；財團法人民間司法改革基金會備份。
